【裁判字號】    98,交聲,2416
【裁判日期】    980828
【裁判案由】    聲明異議
【裁判全文】
臺灣臺中地方法院交通事件裁定        98年度交聲字第2416號
原處分機關  交通部公路總局臺中區監理所臺中市監理站
受處分人    甲○○
上列受處分人因違反道路交通管理處罰條例案件，對於交通部公
路總局臺中區監理所臺中市監理站九十八年七月十日所為之處分
（裁監稽違字第裁六一─ＧＤ0000000號裁決書），聲明
異議，本院裁定如下：
    主  文
原處分關於裁處受處分人甲○○罰鍰逾新臺幣一萬五千元部分撤
銷。
上開撤銷部分，甲○○不罰。
其餘異議駁回。
    理  由
一、原處分旨略以：異議人即受處分人甲○○於民國九十五年九
    月二十八日二時三十八分許，駕駛車牌號碼：VOP－841號輕
    機車，在臺中市○○○路與大墩路口，因「汽車駕駛人酒精
    濃度超過規定標準○點五五ＭＧ／Ｌ以上」違規，遂依道路
    交通管理處罰條例第三十五條第一項第一款規定，對受處分
    人裁處罰鍰新臺幣（下同）四萬五千元，一年內禁考機車駕
    駛執照，並施以道路安全講習等語。
二、異議意旨略以：異議人酒醉駕駛之行為業經緩起訴處分，且
    緩起訴已期滿，監理機關又對異議人裁處罰鍰四萬五千元，
    有違行政罰法第二十六條一事不二罰之規定意旨，爰依法聲
    明異議，請予免罰等語。
三、經查：
（一）按汽車駕駛人，駕駛汽車經測試檢定有酒精濃度超過規定
      標準者，處一萬五千元以上六萬元以下罰鍰，並當場移置
      保管其車輛及吊扣其駕駛執照一年；汽車駕駛人有飲用酒
      類後其吐氣所含酒精濃度超過每公升○點二五毫克以上者
      ，不得駕車；汽車駕駛人，因違反本條例及道路交通安全
      規則之規定，受吊扣或吊銷駕駛執照處分時，吊扣或吊銷
      其持有各級車類之駕駛執照，道路交通管理處罰條例第三
      十五條第一項第一款、第六十八條、道路交通安全規則第
      一百十四條第二款與違反道路交通管理事件統一裁罰標準
      表分別定有明文。次按九十四年二月五日公布，九十五年
      二月五日施行之行政罰法第二十六條規定，「一行為同時
      觸犯刑事法律及違反行政法上義務規定者，依刑事法律處
      罰之。但其行為應處以其他種類行政罰或得沒入之物而未
      經法院宣告沒收者，亦得裁處之。前項行為如經不起訴處
      分或為無罪、免訴、不受理、不付審理之裁判確定者，得
      依違反行政法上義務規定裁處之。」即所謂一事不二罰原
      則，探究其立法目的，無非以一行為同時觸犯刑事法律及
      違反行政法上義務規定時，由於刑罰與行政罰同屬不法行
      為之制裁，而刑罰之懲罰作用較強，依刑事法律處罰即足
      資警惕，實無一事二罰再處行政罰之必要，但罰鍰以外之
      沒入或其他種類行政罰，因兼具維護公共秩序之作用，為
      達行政目的，行政機關仍得併予裁處。而緩起訴處分並附
      條件為捐款命令乃刑事處分，行政機關即不得對同一行為
      再課以行政罰鍰（臺灣高等法院暨所屬法院九十六年法律
      座談會刑事類提案第三六號研討結果參照）。再按汽車駕
      駛人酒精濃度超過規定標準，經裁判確定處以罰金低於本
      條例第九十二條第三項所訂最低罰鍰基準規定者，應依本
      條例裁決繳納不足最低罰鍰之部分，道路交通管理處罰條
      例第三十五條第八項定有明文。又緩起訴處分金既屬前揭
      所稱之「實質刑事法律處罰」，其性質上類似刑事確定裁
      判所處以之罰金刑，雖有行政罰法第二十六條第一項規定
      之適用，然若行為人所支付之緩起訴處分金，未達道路交
      通管理處罰條例第九十二條第三項所訂最低罰鍰基準規定
      者（按依違反道路交通管理事件統一裁罰基準表之規定，
      駕駛人駕駛機器腳踏車違反道路交通管理處罰條例第三十
      五條第一項第一款規定之規定，其吐氣所含酒精濃度超過
      每公升零點五五毫克以上者，在限期內到案者，處罰鍰四
      萬五千元），依道路交通管理處罰條例第三十五條第八項
      規定，即須補繳不足最低額罰鍰之部分，始為適法。因此
      ，法院僅得就行為人已依緩起訴處分為公益捐款部分予以
      撤銷，並為不罰之諭知（臺灣高等法院暨所屬法院九十七
      年法律座談會刑事類提案第三十九號法律問題研討結果參
      照）。
（二）異議人甲○○於上開時、地，駕駛前揭輕機車，因「汽車
      駕駛人酒精濃度超過規定標準○點五五ＭＧ／Ｌ以上（經
      酒測器測得酒精濃度呼氣值為○點八九ＭＧ／Ｌ）違規，
      為警以其違反道路交通管理處罰條例第三十五條第一項第
      一款規定，以中縣警交字第ＧＤ0000000號舉發違
      反道路交通管理事件通知單當場開單告發等事實，為異議
      人所自承，且有舉發違反道路交通管理事件通知單影本一
      紙在卷可憑。本件異議人上開酒後駕車除構成道路交通管
      理處罰條例第三十五條第一項第一款之交通違規事由外，
      亦已合於刑法第一百八十五條之三服用酒類不能安全駕駛
      動力交通工具而駕駛罪之構成要件，經臺灣臺中地方法院
      檢察署檢察官於斟酌異議人尚無前科，係一時失慮致罹刑
      典，犯罪情節非重大，對公共利益之侵害尚屬輕微，認以
      緩起訴處分為適當，以九十五年度速偵字第三七一○號為
      緩起訴處分，緩起訴期間為一年，異議人應向財團法人犯
      罪被害人保護協會臺中分會支付三萬元，而緩起訴處分已
      於九十六年十月三十日實質確定等情，有臺灣高等法院被
      告前案紀錄表一紙附卷可稽。又受處分人所繳納上開具有
      罰金性質之處分金三萬元，未達道路交通管理處罰條例第
      三十五條第一項第一款暨違反道路交通管理事件統一裁罰
      基準表所定之最低罰鍰基準額四萬五千元，是依首揭說明
      ，原處分機關就行政罰之罰鍰方面，依道路交通管理處罰
      條例第三十五條第八項規定，應僅得就受處分人所繳納不
      足最低罰鍰基準額之部分即差額一萬五千元裁處罰鍰。原
      處分機關漏未斟酌及此，而對受處分人裁處罰鍰四萬五千
      元，其中逾一萬五千元部分即三萬元有違行政罰法第二十
      六條第一項前段一事不二罰之規定，自有未恰。至於本院
      九十五年交聲字第一○六三號裁定，雖曾將原處分機關就
      本件同一行為，於九十五年十月二十日以裁監稽違字第裁
      六一—ＧＤ0000000號所做成裁罰中關於科處罰鍰
      四萬五千元部分予以撤銷，然該裁定業已明確說明撤銷之
      理由係因彼時異議人所受緩起訴猶豫期間尚未經過，異議
      人容有因緩起訴處分遭撤銷而受刑事處罰之可能，原處分
      機關據此為後續裁罰，容有誤會，併予敘明。
四、綜上所述，異議人就原處分關於裁處受處分人罰鍰逾一萬五
    千元部分之異議為有理由，原處分就此部分應予撤銷，並諭
    知不罰，惟因受處分人尚有補繳一萬五千元罰鍰差額之義務
    ，故原處分關於裁處異議人罰鍰未逾一萬五千元部分，自無
    不當，此部分之異議為無理由。
據上論斷，應依道路交通管理處罰條例第八十七條第二項，道路
交通案件處理辦法第十九條、第二十條前段，裁定如主文。
中    華    民    國    98    年    8     月    28    日
                        交通法庭  法  官  郭書豪
以上正本證明與原本無異。
如不服本裁定，應於送達後五日內，向本院提出抗告狀。
                                  書記官  陳美虹
中    華    民    國    98    年    8     月    28    日


司法院資訊處製作；財團法人民間司法改革基金會備份。
